臺灣高等法院臺南分院刑事判決　　　　95年度上訴字第1440號
上　訴　人
即　被　告　甲○○
選任辯護人　劉興文律師
上列上訴人因違反槍砲彈藥刀械管制條例案件，不服臺灣雲林地
方法院95年度訴字第631號中華民國95年12月1日第一審判決（起
訴案號：臺灣雲林地方法院檢察署95年度偵字第1799號），提起
上訴，本院判決如下：
    主  文
上訴駁回。
    事  實
一、甲○○前因偽造有價證券、麻醉藥品管理條例案件，經臺灣
    高等法院分別於82年5月4日、83年2月23日，以81年度上訴
    字第6327號、82年度上訴字第6755號判決判處有期徒刑3年4
    月、7月確定；又因肅清煙毒條例、偽造有價證券及竊盜等
    案件，分別經臺灣臺北地方法院、最高法院及臺灣澎湖地方
    法院，於82年9月29日、84年12月14日、85年10月11日，以
    82年度訴字第2297號、84年度臺上字第6281號、85年度易字
    第93號判決判處有期徒刑3年4月、3年4月、8月確定，嗣前
    開麻醉藥品管理條例及肅清煙毒條例案件；偽造有價證券及
    竊盜案件，分別經法院定應執行之刑各3年6月、3年10月，
    上開徒刑經接續執行後，於88年6月22日因縮短刑期假釋出
    監，所餘期間交付保護管束至93年11月13日均未被撤銷而執
    行完畢。詎其猶不知悔悟，明知具有殺傷力之子彈，係槍砲
    彈藥刀械管制條例所列管之物，非經主管機關許可，不得持
    有，竟於前開執行完畢後之不詳時間，在不詳地點，未經許
    可，而持有附表編號七所示，具有殺傷力之改造子彈1顆，
    並將之置放在雲林縣麥寮鄉○○段圳寮8之50、51號「誠大
    工程有限公司」工廠內，未經許可而持有上開具殺傷力之子
    彈一顆。嗣於95年3月30日上午7時15分許，為警在上址查獲
    ，並扣得如附表所示之物。
二、案經臺北市政府警察局信義分局報告臺灣雲林地方法院檢察
    署檢察官偵查起訴。
    理  由
一、訊據上訴人即被告甲○○固坦承持有如附表所示之扣押物，
    但矢口否認有何未經許可，持有具殺傷力之子彈之犯行，辯
    稱「附表所示之扣押物均係其在雲林縣虎尾鎮○○路之極速
    玩具店購得，其不知其中編號七之子彈具有殺傷力」云云。
二、經查：
  (一)附表所示之物，均係被告所有，放置在上揭「誠大工程有限
    公司」，並經警持原審95年度聲搜字第141號搜索票，於95
    年3月30日上午7時15分，在被告經營之「誠大工程有限公司
    」工廠內1樓電冰箱內當場查獲等事實，業據被告供承不諱
    ，並有原審95年度聲搜字第141號搜索票影本1張、搜索筆錄
    及扣押筆錄1份暨扣押物品目錄表1份附卷可憑。而其中附表
    編號七所示之改造子彈1顆經送內政部警政署刑事警察局鑑
    定結果，認係「直徑8.92㎜金屬彈殼之土造子彈，經實際試
    射，可擊發，認具殺傷力」乙節，亦有該局95年6月13日刑
    鑑字第0950047463號槍彈鑑定書在卷足憑，顯見被告持有之
    附表編號七所示之子彈確係具有殺傷力，係屬槍砲彈藥刀械
    管制條例所管制之子彈，未經主管機關許可，不得持有之。
  (二)被告雖以上開情詞置辯。但查：
  １証人即極速玩具店負責人乙○○於本院審理已否認有販賣附
    表編號七所示之子彈與被告之情，並証述「鑑定書照片編號
    19之12顆子彈，係屬華山玩具合法之重複彈（即係附表編號
    四），此部分是我賣的，照片20、21之子彈4顆（即附表編
    號五）、照片22之子彈1顆（即附表編號六）、照片23、24
    子彈（即附表編號七）均不是我賣的」等語（見本院卷第69
    頁起至第70頁），則被告辯稱「附表編號七所示之子彈係購
    自極速玩具店」云云，已難信採。
  ２再稽之被告歷次之供述：
    (1)被告於95年3月30日查獲當日警詢供述「94年底在麥寮鄉
      的工廠機械常遭竊，後來向虎尾鎮上的兄弟『小權』的男
      子告知此事，他就建議我要買幾把改造槍防身，而且還可
      以嚇跑竊嫌，所以我就請他幫忙我去買幾把改造槍，直到
      95年1月中旬，．．．在虎尾鎮○○路○路旁，他交給我
      一袋的東西，我把六萬元付給他，之後將之放在工廠內。
      ．．．我沒有將該些槍枝及子彈帶離開過工廠，單純只是
      為了防身及嚇跑竊嫌」等語（見警卷第13頁至第14頁）。
      嗣於同日檢察官訊問時供稱「槍砲我是在虎尾中山路的玩
      具店買的，我因為跟昶儕有工程糾紛，昶儕就叫『小權』
      帶人來談判，要我放棄工程合約，所以我才會去中山路買
      模型槍來防身」等語（見偵查卷第9頁至第10頁）；復於
      原審供述「因麥寮一帶小偷多，失竊率高，故在中山鐵路
      旁玩具店以20,000元購得附表之物以嚇阻小偷」等情（見
      原審卷第24頁反面、第25頁反面、第34頁反面）。
    (2)依被告上開供述，被告自警詢、偵查迄至原審審理時，就
      扣案之附表所示槍彈之來源，或稱「經綽號『小權』的男
      子建議，向『小權』購得」，或稱「在玩具店購得」，另
      就購買扣案槍彈之目的，或稱「因其在雲林縣麥寮鄉的工
      廠機械常遭竊，經綽號『小權』的男子建議，向『小權』
      購買該槍彈供作防身及嚇跑竊賊之用」，或稱「因與他人
      有糾紛購槍彈持以防身」云云，或稱「購得該槍彈以嚇阻
      小偷」云云；至於購買附表所示槍彈之代價，被告於警詢
      時稱「60,000元」，但於原審則稱「20,000元」云云，就
      購買附表所示槍彈之目的、來源及價格等重要之點前後有
      明顯之瑕疵；且上開情節既均係被告「親自經歷之事實」
      ，豈有為前後不符之供述；況查被告所持有之附表所示之
      槍彈，其中槍枝部分為4把（即附表編號一、二），另子
      彈高達22顆（見附表編號三至七），數量非少；若僅係單
      純為防身及嚇阻竊賊，並無涉及不法，衡情僅需購買1、2
      支玩具手槍或如附表編號一所示之改造手槍即可達虛張聲
      勢之恫嚇效果，何須陸續購入高達4支槍枝及高達6顆信號
      彈及18顆子彈，及附表編號八、九之通槍條、覆競簧各1
      支（見本院卷第76頁，被告辯稱該槍彈係其陸續購得）？
      顯見被告就取得附表所示之槍彈來源，尤其附表編號七具
      殺傷力之子彈來源等情顯有隱瞞；被告所辯附表編號七所
      示之子彈係購自「極速玩具店」，且不知有殺傷力云云，
      自無可採。
  (三)綜上所述，被告所辯「附表編號七所示具殺傷力之子彈一顆
    係向極速玩具店購得，其不知有殺傷力」云云，自無足取。
    本件事証明確，被告犯行，堪以認定。
三、法律變更之比較適用部分：
    按行為後法律雖有修正，但其內容僅係形式上做文字之修正
    ，或僅係將法理明文化，或僅係易動法條項次時，因未涉及
    犯罪構成要件或處罰內容之變更，自非屬法律之變更，而無
    依刑法第2條第1項之規定予以比較新舊法之必要，惟修正後
    之內容如客觀上已涉及犯罪構成要件或處罰內容等實質上變
    更時，即屬法律之變更，而應依刑法第2條第1項之規定比較
    新舊法。至比較結果，如修正後之內容，依行為人所犯個案
    具體主觀上比較結果，認並無有利之情形時，依刑法第2條
    第1項前段之規定，即應適用舊法即行為時法，如有利於行
    為人時，則應依刑法第2條第1項後段之規定，適用新法即裁
    判時法，足見應否適用刑法第2條第1項之規定比較新舊法，
    應取決於修正後法條之實質內容，於客觀上是否已有變更為
    依據，而非取決於是否有利於行為人，至於究竟應適用行為
    時法或裁判時法，始應就行為人所犯個案做具體主觀上之比
    較以判斷新法是否有利於行為人，如新法有利於行為人，則
    應適用新法即裁判時法，如新法並無有利於行為人之情形時
    ，則應適用舊法即行為時法。查刑法第47條、第42條、第33
    條第5款等條文業於94年2月2日修正公布，其中：第47條
    由原先之「受有期徒刑之執行完畢，或受無期徒刑或有期徒
    刑一部之執行而赦免後，5年以內再犯有期徒刑以上之罪者
    ，為累犯，加重本刑至2分之1」，修正為「受徒刑之執行完
    畢，或一部之執行而赦免後，5年以內故意再犯有期徒刑以
    上之罪者，為累犯，加重本刑至2分之1。」、「第98條第2
    項關於因強制工作而免其刑之執行者，於受強制工作處分之
    執行完畢或一部之執行而免除後，5年以內故意再犯有期徒
    刑以上之罪者，以累犯論」，足見修正後累犯之認定，僅以
    故意再犯者為限，至於過失再犯者則排除在外，該修之修正
    已非僅係「無關乎處罰之輕重或要件內容之不同」，而僅為
    形式上做文字之修正，已涉及犯罪構成要件或處罰內容等實
    質上變更時，即屬法律之變更，應依刑法第2條第1項之規定
    比較新舊法適用。第42條將原先之「罰金應於裁判確定後
    2個月內完納。期滿而不完納者，強制執行。其無力完納者
    ，易服勞役」、「易服勞役以1元以上3元以下，折算1日。
    但勞役期限不得逾6個月」、「罰金總額折算逾6個月之日數
    者，以罰金總額與6個月之日數比例折算」。「科罰金之裁
    判，應依前2項之規定，載明折算1日之額數」、「易服勞役
    ，不滿1日之零數，不算」、「易服勞役期內納罰金者，以
    所納之數，依裁判所定之標準折算，扣除勞役之日期」之規
    定，修正為「罰金應於裁判確定後2個月內完納。期滿而不
    完納者，強制執行。其無力完納者，易服勞役。但依其經濟
    或信用狀況，不能於2個月內完納者，得許期滿後1年內分期
    繳納。遲延一期不繳或未繳足者，其餘未完納之罰金，強制
    執行或易服勞役」、「依前項規定應強制執行者，如已查明
    確無財產可供執行時，得逕予易服勞役。」、「易服勞役以
    新臺幣1千元、2千元或3千元折算1日。但勞役期限不得逾1
    年」、「依第51條第7款所定之金額，其易服勞役之折算標
    準不同者，從勞役期限較長者定之。」、「罰金總額折算逾
    1年之日數者，以罰金總額與1年之日數比例折算。依前項所
    定之期限，亦同」、「科罰金之裁判，應依前2項之規定，
    載明折算1日之額數」、「易服勞役不滿1日之零數，不算」
    、「易服勞役期內納罰金者，以所納之數，依裁判所定之標
    準折算，扣除勞役之日期」，另罰金罰鍰提高標準條例第2
    條亦配合修正，將原先之「依刑法第41條易科罰金或第42條
    第2項易服勞役者，均就其原定數額提高為1百倍折算1日；
    法律所定罰金數額未依本條例提高倍數，或其處罰法條無罰
    金刑之規定者，亦同」之規定，予以修正刪除；第33條第
    5款由原先之「罰金：1元以上」，修正為「罰金：新台幣1
    千元以上，以百元計算之」；並均自95年7月1日施行。是依
    上開規定，關於累犯部分，因被告所犯為故意犯，被告之行
    為，無論依新法或舊法之規定，均屬累犯，新法並無有利於
    被告之情形；另關於易服勞役之折算標準部分，已由以銀元
    3百元即新台幣9百元、銀元2百元即新台幣6百元、或銀元1
    百元即新台幣3百元折算1日，修正為以新台幣3千元、或2千
    元、或1千元折算1日，修正後刑法第42條之規定有利於被告
    ；又罰金既由銀元1元以上，提高為新台幣1千元以上，無異
    提高法定刑為罰金時之可科處之最低刑為新台幣1千元，修
    正後之刑法第33條第5款並未有利於行為人。則綜合比較新
    舊法，並基於新舊法不得割裂適用之原則，修正後刑法第47
    條、第33條第5款之規定雖未有利於被告，但若易服勞役時
    ，則以修正後刑法第42條之規定有利於被告，依95年7月1日
    施行之刑法第2條第1項但書規定，自應適用裁判時之95 年7
    月1日施行之刑法第47條、第42條、第33條第5款之規定。
四、核被告所為，係犯槍砲彈藥刀械管制條例第12條第4項未經
    許可持有子彈罪。被告前因偽造有價證券、麻醉藥品管理條
    例等案件，經臺灣高等法院分別於82年5月4日、83年2月23
    日，以81年度上訴字第6327號、82年度上訴字第6755號判決
    判處有期徒刑3年4月、7月確定；又因肅清煙毒條例、偽造
    有價證券及竊盜等案件，分別經臺灣臺北地方法院、最高法
    院及臺灣澎湖地方法院，於82年9月29日、84年12月14日、8
    5年10月11日，以82年度訴字第2297號、84年度臺上字第628
    1號、85年度易字第93號判決判處有期徒刑3年4月、3年4月
    、8月確定，嗣前開麻醉藥品管理條例及肅清煙毒條例案件
    ；偽造有價證券及竊盜案件，分別經法院定應執行之刑各3
    年6月、3年10月，上開徒刑經接續執行後，於88年6月22日
    因縮短刑期假釋出監，所餘期間交付保護管束至93年11月1
    3日均未被撤銷而執行完畢，有臺灣高等法院被告前案紀錄
    表在卷足憑，被告於上開徒刑執行完畢後5年內，再故意犯
    本件有期徒刑以上之罪，為累犯，應依法加重其刑。
五、原審以被告罪証明確，因予適用槍砲彈藥刀械管制條例第12
    條第4項，95年7月1日施行之刑法第11條前段、第2條第1項
    但書、第42條第3項、第47條第1項（原審贅引刑法施行法第
    1條之1第1項，現行法規所定貨幣單位折算新臺幣條例第2條
    ）等規定；並審酌被告有事實欄所載之前科紀錄，持有槍彈
    之犯罪危險性，及犯後矢口否認，未見悔意等犯罪之動機、
    目的、手段及造成之危害等一切情狀，量處有期徒刑8月，
    併科罰金新台幣6萬元，並諭知罰金易服勞役之折算標準；
    另敘明扣案之附表編號1至6之物，經鑑定並無殺傷力，非屬
    違禁物；編號7之改造子彈，經鑑定機關實際試射，僅餘不
    具殺傷力之彈殼，核其性質亦已非屬違禁物，且均非供犯罪
    所用之物；另編號1至6之物，編號8至10之物，亦非違禁物
    或供犯罪所用之物，均不宣告沒收。本院經核原審認事用法
    俱無不合，量刑亦稱妥適，被告上訴否認犯罪，並以上開情
    詞指摘原判決不當，並無可取，為無理由，應予駁回。
據上論結，應依刑事訴訟法第368條，判決如主文。
本案經檢察官張太龍到庭執行職務。
中　　華　　民　　國　　96　　年　　3 　　月　　21　　日
                  刑事第四庭    審判長法　官　吳志誠
                                      法　官  羅心芳
                                      法　官  陳珍如
以上正本證明與原本無異。
如不服本判決，應於收受本判決後十日內向本院提出上訴書狀。
其未敘述上訴理由者並得於提起上訴後十日內向本院補提理由書
狀（均須按他造當事人之人數附繕本）「切勿逕送上級法院」。
　　　　　　　　　　　　　　　　　　　書記官　岑　玢
中　　華　　民　　國　　96　　年　　3 　　月　　21　　日
附錄本案論罪科刑法條全文
槍砲彈藥刀械管制條例第12條
未經許可，製造、販賣或運輸子彈者，處 1 年以上 7 年以下有
期徒刑，併科新臺幣 500 萬元以下罰金。
未經許可，轉讓、出租或出借子彈者，處 6 月以上 5 年以下有
期徒刑，併科新臺幣 300 萬元以下罰金。
意圖供自己或他人犯罪之用，而犯前二項之罪者，處 3 年以上
10 年以下有期徒刑，併科新臺幣 700 萬元以下罰金。
未經許可，持有、寄藏或意圖販賣而陳列子彈者，處 5 年以下有
期徒刑，併科新臺幣 300 萬元以下罰金。
第 1 項至第 3 項之未遂犯罰之。
附表
┌──┬────┬──┬───────────┬────┐
│編號│名稱    │數量│鑑定結果              │ 備註   │
│    │        │    │（壹：內政部警政署刑事│        │
│    │        │    │      警察局95年6 月13│        │
│    │        │    │      日刑鑑字第      │        │
│    │        │    │      0000000000號槍彈│        │
│    │        │    │      鑑定書）        │        │
│    │        │    │（貳：內政部警政署刑事│        │
│    │        │    │      警察局鑑驗通知書│        │
│    │        │    │      95年4 月21日刑偵│        │
│    │        │    │      五字第0950057164│        │
│    │        │    │      號）            │        │
├──┼────┼──┼───────────┼────┤
│1   │改造槍枝│3把 │壹：                  │經鑑定並│
│    │        │    │一、改造貝瑞塔槍枝1枝 │無殺傷力│
│    │        │    │    （不含彈匣，槍枝管│，非屬違│
│    │        │    │    制編號0000000000）│禁物，亦│
│    │        │    │    ，認係仿BERETTA廠 │非供犯罪│
│    │        │    │    92FS型半自動手槍製│所用之物│
│    │        │    │    造之金屬槍枝，換裝│，不得沒│
│    │        │    │    土造金屬撞針而成之│收。    │
│    │        │    │    改造手槍，經檢視，│        │
│    │        │    │    槍管內具阻鐵、欠缺│        │
│    │        │    │    楔型塊，致滑套無法│        │
│    │        │    │    正常到位，無法供擊│        │
│    │        │    │    發及發射彈丸使用，│        │
│    │        │    │    認不具殺傷力。    │        │
│    │        │    │二、改造八釐米（含彈匣│        │
│    │        │    │    ）銀1 枝（槍枝管制│        │
│    │        │    │    編號0000000000），│        │
│    │        │    │    認係仿WALTHER 廠  │        │
│    │        │    │    PPK/S 型半自動手槍│        │
│    │        │    │    製造之金屬槍枝，經│        │
│    │        │    │    檢視，槍管內無阻鐵│        │
│    │        │    │    ，無法供發射彈丸使│        │
│    │        │    │    用，認不具殺傷力。│        │
│    │        │    │三、送鑑改造八釐米（含│        │
│    │        │    │    彈匣）黑1 枝（槍枝│        │
│    │        │    │    管制編號0000000000│        │
│    │        │    │    ），認係仿WALTHER │        │
│    │        │    │    廠PPK/S 型半自動手│        │
│    │        │    │    槍製造之金屬槍枝，│        │
│    │        │    │    經檢視，槍管內具阻│        │
│    │        │    │    鐵、欠缺復進簧，無│        │
│    │        │    │    法供發射彈丸使用，│        │
│    │        │    │    認不具殺傷力。    │        │
├──┼────┼──┼───────────┼────┤
│2   │信號槍  │1把 │貳、                  │經鑑定並│
│    │        │    │一、實係德製NICO牌信號│無殺傷力│
│    │        │    │    彈發射器，紅色塑膠│，非屬違│
│    │        │    │    外殼，尺寸長170 公│禁物，亦│
│    │        │    │    釐，直徑55公釐，高│非供犯罪│
│    │        │    │    50公釐，前端有1 個│所用之物│
│    │        │    │    白色彈倉轉輪，可供│，不得沒│
│    │        │    │    裝填6 枚小型信號彈│收。    │
│    │        │    │    。                │        │
│    │        │    │二、經檢視及X 光透視，│        │
│    │        │    │    信號彈發射器及小型│        │
│    │        │    │    信號彈6 顆均為原  │        │
│    │        │    │    廠製品，未發現有改│        │
│    │        │    │    裝或變造情事。信號│        │
│    │        │    │    彈發射器僅供發射小│        │
│    │        │    │    型信號彈之用，而小│        │
│    │        │    │    型信號彈僅供發射產│        │
│    │        │    │    生火焰信號求救、標│        │
│    │        │    │    示位置之正當用途。│        │
│    │        │    │    依據臺北地區76年度│        │
│    │        │    │    第2 次檢警聯繫會議│        │
│    │        │    │    決議，信號彈非屬槍│        │
│    │        │    │    砲彈藥刀械管制條例│        │
│    │        │    │    所列管之子彈或爆裂│        │
│    │        │    │    物。              │        │
├──┼────┼──┼───────────┼────┤
│3   │信號彈  │6顆 │貳、                  │經鑑定並│
│    │        │    │一、信號彈6 枚，均係德│無殺傷力│
│    │        │    │    製NICO牌信號彈發射│，非屬違│
│    │        │    │    器專用之小型信號彈│禁物，亦│
│    │        │    │    ，尺寸均為長46公釐│非供犯罪│
│    │        │    │    、直徑16公釐。    │所用之物│
│    │        │    │二、同上編號3 二、所述│，不得沒│
│    │        │    │    。                │收。    │
├──┼────┼──┼───────────┼────┤
│4   │改造子彈│12顆│壹：認均係玩具金屬彈殼│經鑑定並│
│    │        │    │    。                │無殺傷力│
│    │        │    │                      │，非屬違│
│    │        │    │                      │禁物，亦│
│    │        │    │                      │非供犯罪│
│    │        │    │                      │所用之物│
│    │        │    │                      │，不得沒│
│    │        │    │                      │收。    │
├──┼────┼──┼───────────┼────┤
│5   │改造子彈│4顆 │壹：認均係具直徑7.93㎜│經鑑定並│
│    │        │    │    金屬彈殼之土造子彈│無殺傷力│
│    │        │    │    ，經檢視，不具火藥│，非屬違│
│    │        │    │    及底火，均非為完整│禁物，亦│
│    │        │    │    之子彈，認均不具殺│非供犯罪│
│    │        │    │    傷力。            │所用之物│
│    │        │    │                      │，不得沒│
│    │        │    │                      │收。    │
├──┼────┼──┼───────────┼────┤
│6   │改造子彈│1顆 │壹：認係具直徑8.91㎜金│經鑑定並│
│    │        │    │    屬彈殼之土造子彈，│無殺傷力│
│    │        │    │    經檢視，不具底火，│，非屬違│
│    │        │    │    非為完整之子彈，認│禁物，亦│
│    │        │    │    均不具殺傷力。    │非供犯罪│
│    │        │    │                      │所用之物│
│    │        │    │                      │，不得沒│
│    │        │    │                      │收。    │
├──┼────┼──┼───────────┼────┤
│7   │改造子彈│1顆 │壹：認係具直徑8.92㎜金│經鑑定機│
│    │        │    │    屬彈殼之土造子彈，│關實際試│
│    │        │    │    經實際試射，可擊發│射，僅餘│
│    │        │    │    ，認具殺傷力。    │不具殺傷│
│    │        │    │                      │力之彈殼│
│    │        │    │                      │，核其性│
│    │        │    │                      │質亦已非│
│    │        │    │                      │屬違禁物│
│    │        │    │                      │，亦非供│
│    │        │    │                      │犯罪所用│
│    │        │    │                      │之物，不│
│    │        │    │                      │得沒收。│
├──┼────┼──┼───────────┼────┤
│8   │通槍條  │1支 │                      │非供犯罪│
│    │        │    │                      │所用之物│
│    │        │    │                      │，不得沒│
│    │        │    │                      │收。    │
├──┼────┼──┼───────────┼────┤
│9   │覆競簧  │1支 │                      │非供犯罪│
│    │        │    │                      │所用之物│
│    │        │    │                      │，不得沒│
│    │        │    │                      │收。    │
├──┼────┼──┼───────────┼────┤
│10  │鋼珠    │21顆│                      │非供犯罪│
│    │        │    │                      │所用之物│
│    │        │    │                      │，不得沒│
│    │        │    │                      │收。    │
└──┴────┴──┴───────────┴────┘
